【裁判字號】    96,重訴,66
【裁判日期】    970124
【裁判案由】    毒品危害防制條例等
【裁判全文】
臺灣桃園地方法院刑事判決              96年度重訴字第66號
公  訴  人  臺灣桃園地方法院檢察署檢察官
被      告  甲○○
選任辯護人  邱奕澄律師
            劉君豪律師
上列被告因毒品危害防制條例等案件，經檢察官提起公訴（96年
度偵字第24964、27898 號），本院判決如下︰
    主  文
甲○○運輸第一級毒品，累犯，處無期徒刑，褫奪公權終身。扣
案之第一級毒品海洛因貳包（合計淨重壹佰捌拾捌點陸貳公克，
空包裝總重參拾參點壹肆公克，純度百分之捌拾壹點捌肆，純質
淨重壹佰伍拾肆點參柒公克，連同包裝塑膠套貳個），均沒收銷
燬之。
    事  實
一、甲○○曾因重傷害案件，經臺灣花蓮地方法院87年度訴緝字
    第3 號判決判處有期徒刑5 年2 月，於89年3 月29日確定，
    並於87年4 月17日入監執行，而於89年11月28日因縮短刑期
    假釋出監，並交付保護管束，於92年1 月18日假釋縮刑期滿
    未經撤銷假釋，未執行之刑以已執行完畢論（構成累犯），
    詎其仍不知悔改，明知海洛因為毒品危害防制條例第2 條第
    2 項第1 款所規定之第一級毒品，不得非法運輸，亦屬懲治
    走私條例所規定未經許可不得私運進口來臺之管制物品，竟
    基於私運管制物品第一級毒品海洛因進口之犯意，於96年10
    月1 日下午3 時許，在泰國曼谷市某ＰＵＢ內，因某姓名、
    年籍均不詳之泰國籍成年男子（下稱該泰國籍男子）主動找
    甲○○搭訕，並提供含有第一級毒品海洛因之香菸供甲○○
    吸食，甲○○遂主動向該泰國籍男子表示欲購買第一級毒品
    海洛因，經該泰國籍男子同意後，2 人便前往甲○○投宿之
    泰國曼谷市「貴都飯店」房間內，甲○○即以泰銖40萬元之
    代價向該泰國籍男子購買均以塑膠套包裝之第一級毒品海洛
    因2 包（合計淨重188.62公克）。嗣甲○○於96年10月4 日
    上午9 時許，在上開「貴都飯店」房間內，將上開購得之第
    一級毒品海洛因2 包塞入其肛門內藏放，並於同日中午12時
    15分許，自泰國曼谷之機場，搭乘長榮航空公司ＢＲ-212班
    機返臺，於同日下午4 時許返抵臺灣桃園國際機場，而以此
    肛門夾帶之方式運輸、私運管制物品第一級毒品海洛因入境
    。後於同日下午4 時55分許通關時，為行政院海岸巡防署海
    岸巡防總局中部地區巡防局臺中機動查緝隊，會同臺中市警
    察局第四分局、內政部警政署航空警察局及財政部台北關稅
    局等單位查獲，並經警持臺灣臺中地方法院檢察署檢察官核
    發之鑑定許可書，偕同甲○○前往桃園敏盛醫院大園分院實
    施身體檢查，經以X 光檢驗結果，發現甲○○腹腔內有 2包
    異物，而後自甲○○體內排出並扣得圓條狀海洛因2 包（每
    包均各以1 個塑膠套包裝，合計淨重188.62公克，空包裝總
    重33.1 4公克，純度81.84%，純質淨重154.37公克），而查
    知上情。
二、案經行政院海岸巡防署海岸巡防總局中部地區巡防局、臺中
    市警察局第四分局報告臺灣桃園地方法院檢察署檢察官偵查
    起訴。
    理  由
一、按被告以外之人於審判外之言詞或書面陳述，除法律有規定
    者外，不得作為證據；被告以外之人於審判外之陳述，雖不
    符前4 條之規定，而經當事人於審判程序同意作為證據，法
    院審酌該言詞陳述或書面陳述作成時之情況，認為適當者，
    亦得為證據；當事人、代理人或辯護人於法院調查證據時，
    知有第159 條第1 項不得為證據之情形，而未於言詞辯論終
    結前聲明異議者，視為有前項之同意。刑事訴訟法第159 條
    第1 項、第159 條之5 就此分別定有明文。經查，本案所引
    用之供述及非供述證據，經本院依法踐行調查證據程序，檢
    察官、辯護人及被告均不爭執各該證據之證據能力，且迄本
    院言詞辯論終結前未就上開證據之證據能力聲明異議，又查
    無依法應排除其等證據能力之情形，是後述所引用證據之證
    據能力均無疑義，依法自有證據能力，均得作為本案證據，
    先予敘明。
二、訊據被告甲○○固對於上揭時、地，其自泰國曼谷以塞入肛
    門夾帶之方式將第一級毒品海洛因2 包私運進入臺灣，然於
    入境時為警查獲等情坦承不諱，惟辯稱：伊不知道海洛因係
    第一級毒品、管制物品不可以運輸、私運入境云云。惟查：
（一）上揭被告甲○○自泰國運輸第一級毒品海洛因入境而為警
      查獲之事實，業據被告甲○○於本院審理時供認不諱，且
      扣案經警帶同甲○○至桃園敏盛醫院大園分院以X 光檢查
      儀檢查復以灌腸之方式所取出之白色粉末2 包，經送法務
      部調查局鑑定結果，確均含有第一級毒品海洛因成分（合
      計淨重188.62公克，空包裝總重33.14 公克，純度81.84%
      ，純質淨重154.37公克），有法務部調查局96年11月9 日
      調科壹字第09623076940 號鑑定書1 紙在卷可憑（附於本
      院卷），並有臺灣臺中地方法院檢察署鑑定許可書、財政
      部台北關稅局扣押貨物、運輸工具收據及搜索筆錄、行政
      院海岸巡防署海岸巡防總局中部地區巡防局搜索扣押筆錄
      、扣押物品目錄表、被告甲○○之護照影本、登機證、法
      務部入出境資訊連結作業各1 份、現場查獲照片31張附卷
      可稽（見96年度偵字第24388 號卷第13至16頁、第20頁、
      第23至46頁、第74頁），此外，復有前述被告甲○○所運
      輸入境之第一級毒品海洛因2 包（合計淨重188.62公克，
      空包裝總重33.14 公克，純度81.84%，純質淨重154.37公
      克）扣案為佐，堪信為真實。
（二）被告雖以前揭情詞置辯，然被告於本院審理時既已供承其
      曾施用過第一級毒品海洛因等語，則被告自應知悉海洛因
      為毒品危害防制條例所規定之第一級毒品；又倘被告確不
      知悉第一級毒品海洛因係管制物品不可以運輸、私運入境
      ，自可大方將上開購得之第一級毒品海洛因2 包置於行李
      箱內或隨身攜帶入境即可，衡常其實無由甘冒第一級毒品
      海洛因置於身體內將有破裂而致死之風險，而將之藏放於
      肛門內而攜帶入境，亦足見被告明知第一級毒品海洛因係
      管制物品，不可以運輸、私運入境，據上，被告上開所辯
      顯為卸責之飾詞，不足採信，本件事證已經明確，被告上
      揭犯行堪予認定，應依法論科。
三、按海洛因係毒品危害防制條例第2 條第2 項第1 款規定之第
    一級毒品，且係行政院依懲治走私條例第2 條第4 項公告之
    「管制物品及其數額」甲項第4 款所列之管制進出口物品。
    被告自泰國私運管制進口之第一級毒品海洛因入臺，核其所
    為係犯毒品危害防制條例第4 條第1 項之運輸第一級毒品罪
    及懲治走私條例第2 條第1 項之私運管制物品進口罪。被告
    持有第一級毒品海洛因之低度行為，應為運輸毒品之高度行
    為所吸收，不另論罪。被告係以一個私運之行為，同時觸犯
    懲治走私條例第2 條第1 項之私運管制物品進口罪及毒品危
    害防制條例第4 條第1 項之運輸第一級毒品罪，應依刑法第
    55條想像競合犯之規定，從一重之運輸第一級毒品罪處斷。
    又被告甲○○前因重傷害案件，經臺灣花蓮地方法院87年度
    訴緝字第3 號判決判處有期徒刑5 年2 月，於89年3 月29日
    確定，並於87年4 月17日入監執行，而於89年11月28日因縮
    短刑期假釋出監，並交付保護管束，於92年1 月18日假釋縮
    刑期滿未經撤銷假釋，未執行之刑以已執行完畢論，有臺灣
    高等法院被告全國前案記錄表在卷可憑，其於有期徒刑執行
    完畢後，5 年以內故意再犯本件有期徒刑以上之罪，為累犯
    ，應依刑法第47條第1 項之規定加重其刑，惟因被告所涉本
    件運輸第一級毒品罪，法定本刑為死刑或無期徒刑，依法不
    得加重，故均僅就其餘罰金部分，加重其刑。爰審酌被告年
    輕力壯卻不思上進，無視政府反毒決心，竟為獲取不法利益
    ，即將上開扣案之毒品海洛因私運進入臺灣，所為非是，雖
    尚無意在販賣之具體事證，但被告干犯法紀，運輸毒品入境
    ，所運輸之毒品，為數甚多，如流入市面，將加速毒品之泛
    濫，危害國人健康非淺，情節非輕，及其犯罪動機、目的、
    素行、犯後態度等一切情狀，量處如主文所示之刑，以資懲
    儆。至公訴人雖聲請併對被告宣告強制工作云云，惟按刑法
    第90條第1 項固規定「有犯罪之習慣，或因遊蕩或懶惰成習
    而犯罪者，於刑之執行前，令入勞動場所強制工作」，而觀
    之本件被告雖有妨害風化、竊盜、重傷害等前案紀錄，有卷
    附臺灣高等法院被告前案紀錄表1 份可按，然其所犯各罪犯
    罪期間尚難認屬密接，難謂被告積習已深，顯有犯罪之習慣
    ，亦無證據證明被告有因遊蕩或懶惰成習而犯罪之情形，且
    被告現復因本件經本院羈押中，俟判決確定執行本件科處之
    無期徒刑，應足收刑罰執行矯正之效果，故認無對被告宣告
    強制工作之必要，附此敘明。
四、末查，前述扣案之第一級毒品海洛因2包（每包均各以1個塑
    膠套包裝，合計淨重188.62公克，空包裝總重33.14 公克，
    純度81.84%，純質淨重154.37公克），均係被告運輸之毒品
    ，而其包裝用之塑膠套（空包裝總重33.14 公克），以現今
    採行之鑑驗方式，包裝袋仍會殘留微量毒品而無法將之完全
    析離，此有法務部調查局93年11月16日調科壹字第09362396
    550 號函示意旨：「本局鑑驗毒品秤重主要係以傾倒，必要
    時亦會輔以刮杓刮取之方式，儘可能將原送驗包裝袋內毒品
    與包裝袋分離後各別秤重，所得之毒品重量稱為『淨重』，
    包裝袋重量則以『空包裝重』稱之。然無論依上述何種方式
    分離，原送驗包裝袋內均仍會有微量毒品成分殘留。處理毒
    品銷燬時，則將前段所述之毒品透明塑膠封緘袋全件銷燬，
    並無將毒品及包裝析離分別銷燬之情形。」可參，是扣案之
    第一級毒品海洛因2 包暨其包裝塑膠套2 個，均應依毒品危
    害防制條例第18條第1 項前段規定沒收銷燬之。
據上論斷，應依刑事訴訟法第299 條第1 項前段，毒品危害防制
條例第4條第1項、第18條第1項前段，懲治走私條例第2條第 1項
、第11條，刑法第11條、第55條、第37條第1 項、第47條第1 項
，判決如主文。
本案經檢察官鄭東到庭執行職務。
中    華    民    國    97    年     1    月    24    日
                    刑事第十二庭審判長法  官  王美玲
                                      法  官  林靜梅
                                      法  官  羅國鴻
以上正本證明與原本無異。
如不服本判決，應於判決送達後10日內向本院提出上訴狀（應附
繕本），其未敘述上訴理由者，應於上訴期間屆滿後20日內補提
理由書狀於本院，上訴於臺灣高等法院。
                                      書記官  戴育萍
中    華    民    國    97    年    1     月    24    日
【附錄本案論罪科刑法條】
毒品危害防制條例第4條
製造、運輸、販賣第一級毒品者，處死刑或無期徒刑；處無期徒
刑者，得併科新臺幣一千萬元以下罰金。
製造、運輸、販賣第二級毒品者，處無期徒刑或七年以上有期徒
刑，得併科新臺幣七百萬元以下罰金。
製造、運輸、販賣第三級毒品者，處五年以上有期徒刑，得併科
新臺幣五百萬元以下罰金。
製造、運輸、販賣第四級毒品者，處三年以上十年以下有期徒刑
，得併科新臺幣三百萬元以下罰金。
製造、運輸、販賣專供製造或施用毒品之器具者，處一年以上七
年以下有期徒刑，得併科新臺幣一百萬元以下罰金。
前五項之未遂犯罰之。
懲治走私條例第2條
私運管制物品進口、出口逾公告數額者，處七年以下有期徒刑，
得併科新臺幣三百萬元以下罰金。
以犯前項之罪為常業者，處三年以上十年以下有期徒刑，得併科
新臺幣五百萬元以下罰金。
第一項之未遂犯罰之。
第一項所稱管制物品及其數額，由行政院公告之。


司法院資訊處製作；財團法人民間司法改革基金會備份。
